【裁判字號】    97,訴,448
【裁判日期】    970430
【裁判案由】    侵權行為損害賠償
【裁判全文】
臺灣臺北地方法院民事判決               97年度訴字第448號
原      告  甲○○
被      告  乙○○
                      （另案於臺灣雲林監獄執行中）
上列當事人間侵權行為損害賠償事件，本院於中華民國97年4月1
7日言詞辯論終結，判決如下：
    主  文
被告應給付原告新臺幣參佰萬元，及自民國九十六年十一月二十
八日起至清償日止，按年息百分之五計算之利息。
原告其餘之訴駁回。
訴訟費用新臺幣貳萬零貳佰元由原告負擔，其餘新臺幣伍萬玖仟
貳佰肆拾元由被告負擔。
    事實及理由
一、原告主張：被告乙○○於民國95年2月13日上午10時50分許
    ，駕駛車牌號碼為9327-EK號自用小客車（下稱系爭小客車
    ），搭載其友人蕭琇苓，沿臺北縣新店市○○路由烏來往新
    店方向行駛，行經臺北縣新店市○○路135號彎道（下稱系
    爭彎道）處前，本應注意汽車在未劃設慢車道之雙向二車道
    行駛時，應在遵行車道內行駛，在劃有分向限制線之路段，
    不得駛入來車之車道內，且行車速度，依當地速限標誌或標
    線之規定，行車時速不得超過50公里，又汽車行駛時，駕駛
    人應注意車前狀況，隨時採取必要之安全措施，依當時情形
    亦無不能注意之情事，竟疏未注意，貿然越過分向限制線，
    且超越該處行車速限以約時速60公里之速度行駛於對向車道
    ，撞擊在對向車道沿新店往烏來方向騎乘車牌號碼為BLL-19
    2號重型機車（下稱系爭機車）行經上址之林婉臻，致林婉
    臻人車回彈至行經該處之訴外人黃照明所駕駛車牌號碼為05
    7-RS號自用大貨車（下稱系爭大貨車）之左前輪下後，而受
    有頭部重傷等傷害。乙○○明知駕車肇事後，並未停留現場
    為適當之救護，竟逃逸現場。後林婉臻經送醫急救，仍於95
    年2月14日凌晨3時20分宣告不治死亡。原告為林婉臻之母，
    爰依侵權行為之法律關係請求被告賠償原告支出之喪葬費用
    新臺幣（下同）35萬1,556元、醫療費用5,550元併同精神慰
    撫金計500萬元（即精神慰撫金為464萬2,894元）等語。並
    聲明：被告應給付原告500萬元，及自起訴狀繕本送達翌日
    至清償日止，按年息5％計算之利息。
二、被告則以：對於原告支出喪葬及醫療費用部分不爭執，惟原
    告請求之精神慰撫金過高，且汽車強制責任險部分已經理賠
    120萬元，全部加起來應以300萬元（即精神慰撫金為264萬
    2,894元）為合理等語，資為抗辯。並聲明：原告之訴駁回
    。
三、兩造不爭執事項：
  (一)乙○○於95年2月13日上午10時50分許，駕駛系爭車輛沿臺
    北縣新店市○○路由烏來往新店方向行駛，行經系爭彎道處
    前，本應注意汽車在未劃設慢車道之雙向二車道行駛時，應
    在遵行車道內行駛，在劃有分向限制線之路段，不得駛入來
    車之車道內，且行車速度，依當地速限標誌或標線之規定，
    行車時速不得超過50公里，又汽車行駛時，駕駛人應注意車
    前狀況，隨時採取必要之安全措施，依當時情形亦無不能注
    意之情事，竟疏未注意，貿然越過分向限制線，且超越該處
    行車速限以約時速60公里之速度行駛於對向車道，撞擊在對
    向車道沿新店往烏來方向騎乘系爭機車行經上址之林婉臻，
    致林婉臻人車回彈至行經該處之訴外人黃照明所駕駛系爭大
    貨車之左前輪下後，而受有頭部重傷等傷害。乙○○明知駕
    車肇事後，並未停留現場為適當之救護，竟逃逸現場。後林
    婉臻經送醫急救，仍於95年2月14日凌晨3時20分宣告不治死
    亡。
  (二)原告為林婉臻之母，並支出喪葬費用35萬1,556元及醫療費
    用5,550元（見原審卷第25頁至第43頁）。
  (三)被告上開肇事逃逸及過失致人於死之行為經本院分別判處有
    期徒刑捌月及壹年，應執行有期徒刑壹年陸月確定。
四、得心證之理由：
  (一)按不法侵害他人致死者，對於支出醫療及增加生活上需要之
    費用或殯葬費之人，亦應負損害賠償責任，民法第192條第1
    項定有明文。本件原告主張被告不法侵害原告之女林婉臻致
    死，原告支出喪葬費用35萬1,556元、醫療費用5,550元等情
    ，業據其提出相關費用明細表及發票（見原審卷第25頁至第
    43頁），復經本院調閱本院96年度交訴字第27號交通事件卷
    宗，均核屬相符，並為被告所不爭執，應堪信為真實。是依
    上揭規定，被告自應賠償原告上開之損害。
  (二)原告另請求精神慰撫金部分，為被告所爭執，並以前開情詞
    置辯，是本件之爭點厥為：1.原告請求之精神慰撫金超過26
    4萬2,894元部分是否過高？2.原告是否受領系爭小客車強制
    責任險之保險金？茲析述如次：
  1.原告請求之精神慰撫金超過264萬2,894元部分是否過高？
    按不法侵害他人致死者，被害人之父、母、子、女及配偶，
    雖非財產上之損害，亦得請求賠償相當之金額，民法第194
    條定有明文。又慰撫金之核給標準，應斟酌雙方身分、地位
    及經濟狀況及其他各種情形核定之，最高法院76年台上字第
    1908號判例可資參照。本院審酌為原告唯一女兒，二人相依
    為命，原告頓失愛女，精神確受極大痛苦，而原告目前沒有
    工作，亦無其他財產，惟被告現另案於臺灣雲林監獄執行中
    ，執行工廠所得亦屬菲薄等一切情狀，認原告請求之精神慰
    撫金於264萬2,894元之範圍內，誠為適當，原告逾該數額之
    請求，單就精神慰撫金此項，尚嫌過高，不應准許。
  2.原告是否受領系爭小客車之強制責任險之保險金？
    按當事人主張有利於己之事實者，就其事實有舉證之責任。
    但法律別有規定，或依其情形顯失公平者，不在此限。民事
    訴訟法第277條定有明文。又原告於起訴原因已有相當之證
    明，而被告於抗辯事實並無確實證明方法，僅以空言爭執者
    ，當然認定其抗辯事實之非真正，而應為被告不利益之裁判
    ，最高法院18年上字第1679號判例意旨可資參照。次按受害
    人因汽車交通事故致死亡者，其死亡給付為每一人150萬元
    ，強制汽車責任保險給付標準第6條亦有明定。本件被告雖
    抗辯：汽車強制責任險部分已經理賠120萬元云云，惟被告
    並未舉證以實其說，況汽車強制責任保險就死亡給付之標準
    已於89年8月10日自原120萬元提高為140萬元，再於94年2月
    27日復修正為150萬元，被告仍執陳詞空言爭執，所辯洵不
    足採，應認原告並未受領系爭小客車強制責任險之保險金。
  (三)綜上所述，被告所稱原告請求之精神慰撫金過高等詞，尚屬
    有據，至其抗辯原告受領系爭小客車強制責任險之保險金，
    則屬無稽。從而，原告依侵權行為之法律關係請求被告賠償
    原告其所支出之喪葬費用35萬1,556元、醫療費用5,550元，
    及精神慰撫金264萬2,894元，共計300萬元，及自起訴狀繕
    本送達翌日即96年11月28日起至清償日止，按年息5％計算
    之利息，為有理由，應予准許，逾此部分之請求，尚乏所據
    ，為無理由，應予駁回。
五、按各當事人一部勝訴、一部敗訴者，其訴訟費用，由法院酌
    量情形，命兩造以比例分擔或命一造負擔，或命兩造各自負
    擔其支出之訴訟費用，民事訴訟法第79條定有明文。本院審
    酌本件原告為一部勝訴、一部敗訴，其就訴訟標的之裁判費
    5萬500元部分，自應依比例分擔5分之2即2萬200元。至就提
    解被告費用2萬8,940元部分，被告係因另案始於臺灣雲林監
    獄執行，該等費用即應由被告自行負擔，方符公允。爰命兩
    造負擔訴訟費用如主文第3項所示。
六、末按民事訴訟採當事人進行主義，凡當事人所未聲明之利益
    ，不得歸之於當事人，所未提出之事實不得斟酌（最高法院
    81年台上字第901號判決意旨參照）。本件原告於訴之聲明
    及本院審理過程中，均未主張被告應依民法第192條第2項就
    林婉臻對原告所負之法定扶養義務負損害賠償責任，亦未提
    出任何相關之事證，揆諸上開說明，本院自不得加以斟酌，
    是就此部分，非屬本件審理之範圍，原告非不得另訴請求。
    又本件因事證已臻明確，兩造其餘攻擊、防禦方法及所為之
    立證，經逐一審酌後，本院認與判決之結果不生影響，不再
    一一論述，均併予敘明。
中    華    民    國    97    年    4     月    30    日
                  民事第四庭  審判長法  官  劉坤典
                                    法  官  匡  偉
                                    法  官  賴武志
以上正本係照原本作成
如對本判決上訴，須於判決送達後20日內向本院提出上訴狀
中    華    民    國    97    年    4     月    30    日
                                    書記官  施若娟


司法院資訊處製作；財團法人民間司法改革基金會備份。
